【裁判字號】    88,上易,3261
【裁判日期】    890131
【裁判案由】    偽造文書
【裁判全文】
臺灣高等法院臺中分院刑事判決                  八十八年度上易字第三二六一號
    上  訴  人
    即  被  告  乙○○
右上訴人，因被告偽造文書案件，不服臺灣臺中地方法院八十八年度易字第一九一七
號，中華民國八十八年十一月二十三日第一審判決（起訴案號：臺灣臺中地方法院檢
察署八十八年度偵字第九二四七號），提起上訴，本院判決如左：
    主  文
原判決關於偽造署押部分撤銷。
乙○○偽造署押，足以生損害於公眾及他人，處有期徒刑參月，如易科罰金，以參佰
元折算壹日。
臺中縣警察局烏日分局之八十八年四月八日偵訊（調查）筆錄上偽造之「丙○○」署
押貳枚、指印陸枚，均沒收。
    事  實
一、乙○○前因詐欺案件，經臺灣臺北地方法院於民國（下同）八十二年六月八日發
    佈通緝，復於八十八年四月八日凌晨三時許，在臺中縣龍井鄉○○路二十一號三
    樓其所經營之星河卡拉ＯＫ店，與客人岳榮恭發生爭執，而毆傷岳榮恭（此部分
    業經岳榮恭撤回告訴，經原審判決公訴不受理確定），為警據報前往處理，並帶
    回派出所偵辦，於同日凌晨上午四時五十分許，竟為掩飾其身分，在臺中縣警察
    局烏日分局犁份派出所第一次應訊時，冒用其胞弟丙○○之名，並於偵訊（調查
    ）筆錄上偽造「丙○○」之署押二枚、指印六枚，足以生損害於司法警察機關調
    查犯罪之正確性及丙○○，經警帶其至臺中縣龍井鄉○○路二五巷三十八號七樓
    之四居住處所取身分證時，始為警識破查獲。
二、案經臺中縣警察局烏日分局報請臺灣臺中地方法院檢察署檢察官偵查起訴。
    理  由
一、右揭犯罪事實，迭據上訴人即被告（下稱被告）乙○○，於偵審中供承不諱，並
    有臺中縣警察局烏日分局犁份派出所偵訊（調查）筆錄一份附於偵查卷第十四頁
    、十五頁可稽，經比對該簽名與被告之簽名確係相似，可見被告自白與事實相符
    ，本件事證明確。雖被告於本院調查時，辯稱伊非故意簽丙○○之姓名，但被告
    當時之身分既係通緝中，丙○○係其胞弟應為其所能知悉，足見被告所辯係卸責
    之詞，不足採信，其犯行洵堪認定。
二按刑法第二百十七條偽造署押之所謂署押，係指人之署名劃押（包括指紋捺印）
而言（參照韓忠謨所著刑法各論），茲被告在警方依法偵訊時，冒用其弟丙○○
    之名應訊，並在調查筆錄上偽造其署押及指印，自足以生損害於警察偵辦犯罪之
    正確性及丙○○本人，是核被告所為，係犯刑法第二百十七條第一項偽造署押罪
    。原審經審理之結果，就被告偽造署押部分，認被告罪證明確，予以論科，固非
    無見。但原審於理由內未就該行為足以生損害於公眾及他人，加以論述，已有未
    合。且該調查筆錄上除有丙○○之署押二枚被偽造外，另有合計六枚指印亦被偽
    造，原審於事實、理由及主文上之記載，未盡明確，亦有未合。被告雖以伊非故
    意而提起上訴，難認有理由，惟原判決此部分既有上開可議，即屬無可維持，應
    由本院撤銷改判。爰審酌被告犯罪之動機、目的、手段及犯後態度等一切情狀，
    量處如主文第二項所示之刑，並諭知易科罰金之折算標準，以示懲儆。又臺中縣
    警察局烏日分局之八十八年四月八日偵訊（調查）筆錄上之「丙○○」署押二枚
    ，及指印六枚，均為偽造之署押，應併依刑法第二百十九條規定宣告沒收。
據上論斷，應依刑事訴訟法第三百六十九條第一項前段、第三百六十四條、第二百九
十九條第一項前段，刑法第二百十七條第一項、第四十一條、第二百十九條，罰金罰
鍰提高標準條例第二條，判決如主文。
本案經檢察官甲○○到庭執行職務
中      華      民      國    八十九      年      一      月    三十一  日
                                  臺灣高等法院臺中分院刑事第一庭
                                        審判長法  官  陳  紀  綱
                                              法  官  陳  世  雄
                                              法  官  蔡  聰  明
右正本證明與原本無異。
不得上訴。
                                              書記官    瑞  芳
中      華      民      國    八十九      年      二      月        一  日
附錄：本案論罪科刑法條全文
刑法第二百十七條
偽造印章、印文或署押，足以生損害於公眾或他人者，處三年以下有期徒刑。
盜用印章、印文或署押，足以生損害於公眾或他人者，亦同。
                                                                        Ａ


司法院資訊處製作；財團法人民間司法改革基金會備份。
